【裁判字號】    99,聲再,38
【裁判日期】    990225
【裁判案由】    詐欺等
【裁判全文】
臺灣高等法院刑事裁定                  99年度聲再字第38號
再審聲請人
即受判決人  甲○○
            乙○○
上列聲請人因詐欺等案件，對於本院97年度上易字第2964號，中
華民國98年12月29日第二審確定判決（原審案號：臺灣新竹地方
法院94年度易字第759號，起訴案號：臺灣新竹地方法院檢察署9
4年度偵字第5463號、第5645號），聲請再審，本院裁定如下：
    主  文
再審之聲請駁回。
    理  由
一、本件再審聲請人即受判決人甲○○、乙○○聲請再審意旨略
    稱：
（一）受判決人乙○○因經營房地產，乃陸續向受判決人甲○○
      借款，因此積欠受判決人甲○○多筆款項，此經證人倪美
      玉代書具結在案，受判決人乙○○因借款時間至告訴人吳
      榮鏜提告時間長達10幾年、難免因時間長久記憶不清，以
      致對於借款之交付及地點，前後陳述有所不一，然並不影
      響證人倪美玉供述之證據能力及證明力，亦不違背經驗及
      論理法則，原審未採受判決人乙○○之辯解及倪美玉之證
      詞為受判決人有利之認定，自有重要證據漏未斟酌之瑕疵
      。
（二）原第二審確定判決先認定受判決人乙○○於民國89年12月
      19日假釋出監後某日，在不詳地點，虛偽簽發發票日為89
      年6月18日、到期日為89年12月18日之本票乙紙交由受判
      決人甲○○收執，再由受判決人甲○○代理陳俍甫，於92
      年2月12日，將上開不實本票持向臺灣臺北地方法院聲請
      准許強制執行裁定，理由又謂受判決人乙○○前於86年間
      因詐欺案件，經法院以86年度上易字第4367號判決判處有
      期徒刑1年6月確定，88年10月17日入監執行，於89年12月
      13日經臺灣高雄地方法院以89年度聲字第3211號裁定假釋
      付保護管束，迄89年12月19日縮刑假釋出監，其於服刑期
      間亦無與受判決人甲○○、陳俍甫會客或收受新臺幣（下
      同）360萬元等紀錄，有假釋裁定、臺灣高雄第二監獄94
      年1月7日高二監正戒字第0940000285號函、受判決人乙○
      ○前案紀錄表在卷可稽，則受判決人乙○○於89年6月18
      日（即本票發票日、切結書書立日）及88年11月22日（第
      3次借款日），尚在臺灣高雄第二監獄中服刑，豈能向陳
      俍甫或受判決人甲○○借款，或開立收據、本票交予陳俍
      甫或受判決甲○○收執，顯見受決人甲○○、乙○○供述
      不實，前後對照，理由矛盾。本件原第二審確定判決既先
      稱受判決人乙○○係於89年12月19日假釋出監後某日，姑
      不論其是否虛偽簽發發票日為89年6月18日，到期日為89
      年12月18日之本票交受判決人甲○○收執，惟受判決人乙
      ○○已開立同額360萬元之收據及本票各乙紙交陳俍甫或
      受判決人甲○○收執，而受判決人乙○○於第一審及第二
      審審理時，已再三陳述係因恐「一債兩還」，遂故意將切
      結書之開立日期及本票發票日、到期日，簽載為受判決人
      乙○○之在監服刑期間，此為人情之常，原第二審確定判
      決對此重要證據略而不提，已違背經驗與論理法則。況且
      受判決人甲○○並不知乙○○何時入監執行，若早知此，
      受判決人乙○○亦不可能隱瞞其在監執行之日期，作為其
      開立本件切結書、本票發票日、到期日之日期，以免自蹈
      法網，受判決人甲○○非三歲小孩，亦不可能冒險與受判
      決人乙○○偽簽上開發票日為89年6月18日、到期日為89
      年12月18日之本票，持向臺灣臺北地方法院聲請准許本票
      強制執行。
（三）另依票據法第11條第3項規定，受判決人乙○○就其所開
      立本票之發票日期及到期日，得於交付前改寫之，而依同
      法第15條規定，票據之偽造或票據上簽名之偽造，不影響
      真正簽名之效力，本件本票為無因證券，不因日期記載於
      實際製作日期不符，而失其效力，受判決人乙○○、甲○
      ○不構成刑法第214條偽造文書罪及同法第339條之詐欺得
      利罪，爰請求准予再審云云。
二、按有罪之判決確定後，為受判決人之利益聲請再審，必其聲
    請之理由合於刑事訴訟法第420條第1項所定情形之一，或合
    於同法第421條之規定者，始足當之。其中刑事訴訟法第421
    條規定，不得上訴於第三審法院之案件，除前條規定外，其
    經第二審確定之有罪判決，如就足生影響於判決之重要證據
    漏未審酌者，亦得為受判決人之利益，聲請再審。此所謂「
    重要證據漏未審酌」，係指第二審法院判決前已發現而提出
    之證據，未予審酌而言，如第二審法院依調查之結果，本於
    論理法則、經驗法則取捨證據認定事實，就被捨棄之證據，
    已於理由內敘明其捨棄之理由者，即非屬之；又「重要證據
    」，亦必須該證據已足認定受判決人應受無罪、或免訴、或
    輕於原審所認定之罪名方可，如不足以推翻原審所認定罪刑
    之證據，即非足生影響於原判決之重要證據。
三、本件原第二審確定判決，係綜合受判決人甲○○、乙○○、
    同案被告陳俍甫、證人倪美玉等人所為陳述，參諸受判決人
    乙○○所謂於86年7月28日、87年7月3日、88年11月22日向
    同案被告陳俍甫借款簽立之借據影本3紙及切結書1紙、臺灣
    高雄地方法院89年度聲字第3211號假釋付保護管束裁定、臺
    灣高雄第二監獄94年1月7日高二監正戒字第0940000285號函
    、本院受判決人乙○○前案紀錄表、票號097313號、面額36
    0萬元本票影本、臺灣臺北地方法院92年度票字第8011號全
    卷影本、同院90年票字第4517號裁定、臺灣新竹地方法院92
    年度執字第1172號全卷影本等卷內之證據資料之全證據調查
    意旨，認定受判決人乙○○與受判決人甲○○對於本件借款
    情形、本票交付地點及當時陳俍甫是否在場之陳述均不相符
    ，證人倪美玉之證詞無從為受判決人甲○○、乙○○有利之
    認定。而受判決人乙○○因案自88年10月17日起入監執行，
    迄89年12月19日縮刑假釋出監，其於服刑期間亦無與受判決
    人甲○○、陳俍甫會客或收受360萬元等紀錄，受判決人乙
    ○○於本件本票所載之發票日及切結書書立日即89年6月18
    日、所謂第3次借款之88年11月22日，尚在臺灣高雄第二監
    獄服刑，於服刑期間豈能向陳俍甫或受判決人甲○○借款，
    是以受判決人甲○○、乙○○主張受判決人甲○○之子陳俍
    甫對受判決人乙○○有360萬元之借款及利息債權等情，顯
    非事實。其等竟共同捏造不實債權，並由受判決人乙○○於
    假釋出獄後，虛開不實本票、借據及切結書等債權憑證交由
    受判決人甲○○代理其子陳俍甫，於92年2月12日，將上開
    不實本票持向臺灣臺北地方法院聲請准許強制執行裁定，使
    無實質審查權之承辦法官、書記官將陳俍甫對受判決人乙○
    ○有360萬元本票債權及法定遲延利息等不實事項，於92年2
    月20日登載於所掌92年度票字第8011號准予強制執行裁定之
    公文書上，足以生損害於吳榮鏜及法院製發本票裁定之正確
    性。嗣受判決人甲○○再於92年4月18日以陳俍甫為第3債權
    人之身分，持上開臺灣臺北地方法院92年度票字第8011號不
    實之本票裁定聲請參與臺灣新竹地方法院92年度執字第1172
    號債權人吳榮鏜與債務人乙○○間之強制執行案件（經臺灣
    新竹地方法院以92年度執字第3222號併案執行）而行使之，
    使無實質審查權之臺灣新竹地方法院民事執行處承辦人員於
    92年9月17日將此不實之債權金額，登入其所掌管之分配表
    ，陳俍甫因此就拍賣受判決人乙○○位於千甲段第415號、
    第416號地號土地之價金104萬元，參與分配而獲得72萬489
    元，致使吳榮鏜所能分配之金額減少，足以生損害於吳榮鏜
    及法院製作分配表之正確性。嗣因千甲段第429號土地無人
    應買，受判決人甲○○復委由不知情之代理人羅文男以陳俍
    甫名義聲明承受，並對千甲段第429號地號之拍賣所得89萬2
    800元參與分配，經臺灣新竹地方法院無實質審查權之承辦
    公務員於93年2月14日將陳俍甫可受分配68萬62元之不實事
    項，登載於職務上所掌之分配表，足以生損害於吳榮鏜與法
    院製作分配表之正確性。嗣遭吳榮鏜發現陳俍甫係受判決人
    甲○○之子，於89年間年僅20歲，無資力出借乙○○360萬
    元，且受判決人乙○○於89年6月18日尚在監執行徒刑中，
    無從簽發360萬元本票，乃聲明異議，並提出分配表異議之
    訴，始未獲分配68萬62元。據此認定受判決人甲○○、乙○
    ○所為，係共犯刑法第216條、第214條之行使使公務員登載
    不實之文書罪、同法第339條第2項之詐欺得利罪、第339條
    第3項、第2項詐欺得利未遂罪。受判決人甲○○、乙○○2
    次行使使公務員登載不實文書、詐欺得利與詐欺得利未遂之
    犯行，時間緊接，手法相同，所犯分別係構成要件相同之罪
    名，係各基於概括犯意反覆為之，均為修正前刑法第56條之
    連續犯，各論以連續行使使公務員登載不實文書罪及連續詐
    欺得利罪，並均加重刑其刑，其等所犯之共同連續詐欺得利
    罪、共同連續行使使公務員登載不實文書2罪間，有修正前
    刑法第55條所定方法結果之牽連關係，為牽連犯，應從一重
    之連續詐欺得利罪處斷。
四、細繹本件原第二審確定判決對於認定受判決人犯罪事實所憑
    證據及得心證理由均說明甚詳，而本件受判決人甲○○、乙
    ○○所提再審聲請，就受判決人乙○○前後不一之供述再為
    辯解說明，自行主張受判決人乙○○之辯解及證人倪美玉之
    證言為可採，謂受判決人乙○○係因恐「一債兩還」，而刻
    意將切結書之開立日期及本票發票日期，簽載為在監服刑期
    間，並以受判決人甲○○本身非三歲小孩，其根本不知受判
    決人在監執行知期間，若知上情，亦不可能冒險與受判決人
    乙○○共同製作不實本票云云，其等僅就原第二審確定判決
    採證認事職權及已論斷明白之事項，再為爭辯，難認原確定
    判決存有足生影響於判決結果之重要證據漏未斟酌之瑕疵。
五、又原第二審確定判決係認定受判決人乙○○於89年6月18日
    即本件本票發票日、切結書書立日，及於88年11月22日即所
    謂第3次借款日，尚在臺灣高雄第二監獄中服刑，在服刑期
    間不可能向陳俍甫或受判決人甲○○借款，或開立收據、本
    票交予陳俍甫或受判決甲○○收執，因而認定受判決人乙○
    ○係於89年12月19日假釋出監後某日，為配合捏造不實債權
    並提出不實之參與分配債權憑證，乃在不詳地點，虛偽簽發
    本件本票、借條、切結書1 紙交予受判決人甲○○收執，其
    判決理由並無矛盾齟齬，亦不存有對於足以影響判決結果之
    重要證據漏未斟酌之情事。至於聲請意旨主張受判決人乙○
    ○就其所開立本票之發票日期及到期日，依法得於交付前改
    寫，本票不因所填載發票日、到期日與實際製作日期不合而
    失其效力乙節，因本件受判決人甲○○、乙○○為共謀虛偽
    捏造債權，受判決人乙○○填製實質內容虛偽不實之本票交
    受判決人甲○○收執後，由受判決人甲○○提出予法院聲請
    強制執行，揆諸民法第87條第1項規定，該本票為通謀虛偽
    意思表示所作成，不生任何票據法上效力，並不存在所謂立
    本票之發票日期及到期日，得於交付前再予改寫或可認為有
    效之情形，聲請意旨執此自為有利受判決人乙○○、甲○○
    之認定，謂原第二審確定判決有重要證據漏未斟酌之違誤，
    洵無可採。
六、據上，本件受判決人甲○○、乙○○所執聲請再審理由，均
    非屬足生於影響判決之重要證據漏未審酌之情形，聲請意旨
    執此提起再審，自無理由，應予駁回。
據上論斷，應依刑事訴訟法第434條第1項，裁定如主文。
中    華    民    國    99    年    2     月    25    日
                  刑事第十三庭  審判長法  官   曾德水
                                      法  官   遲中慧
                                      法  官   陳恆寬
以上正本證明與原本無異。
不得抗告。
                                      書記官   黃家麟
中    華    民    國    99    年    3     月    1     日

司法院資訊處製作；財團法人民間司法改革基金會備份。
